臺灣高等法院交通事件裁定　　　 　　　94年度交抗字第545號
抗告人即
受處分人　甲○○
上列抗告人因違反道路交通管理處罰條例案件，不服臺灣板橋地
方法院94年度交聲字第788號，中華民國94年6月14日裁定，提起
抗告，本院裁定如下：
    主  文
原裁定撤銷，發回臺灣板橋地方法院。
    理  由
一、抗告意旨略以：抗告人並無拒絕酒測，該酒測器於當天晚上
    10點20分前就送到現場，是執勤員警刁難，不願意幫抗告人
    做酒測，抗告人才打2通110電話求助，有通聯紀錄可稽。且
    抗告人從未看過藍色酒測通知單，執勤員警於原審庭訊時就
    開罰單的地點先說是現場，後才又改口是回分局開單，其陳
    述不實，爰請明查云云。
二、原處分意旨略以：受處分人甲○○於民國（下同）93年12月
    23日22時12分許，駕駛車牌號碼852-LM號營小客車，由北往
    南行駛台北市○○○路至南京東路口迴轉往北時，經台北市
    政府警察局松山分局員警攔檢後發現受處分人疑有酒後駕車
    行為，惟受處分人拒絕接受酒精濃度測試，經警依違反道路
    交通管理處罰條例第35條第1項第3款「拒絕接受酒精濃度測
    試之檢定」之規定，於93年12月28日以北市警交大字第ABK3
    02740號舉發違反道路交通管理事件通知單掣單舉發，嗣原
    處分機關於94年3月9日以北市裁三字第裁22-ABK302740號裁
    決書裁處受處分人罰鍰新台幣6萬元，並吊銷駕駛執照，3年
    內禁考。
三、原裁定意旨略以：受處分人甲○○對於伊93年12月23日晚上
    10時許，酒後駕駛車牌號碼852-LM號營小客車，行經台北市
    ○○○路時，經警攔檢之事實並不爭執，惟辯稱：我要警察
    幫我酒測，但是他都沒有幫我測，並非我拒絕接受酒測云云
    。惟查，證人即本件舉發警員賴嘉賢於原審法院訊問時到庭
    具結證稱：我於93年12月23日晚上在南京東路、復興北路口
    捷運站橋下取締一般違規，不到10點之前就攔到異議人駕85
    2-LM號營小客車，由復興北路北往南往先施百貨方向行駛，
    且違規迴轉，因該處晚上10點之前不得迴轉，我攔下異議人
    ，聞到異議人身上有酒味，我問他在那裡喝酒，他說在新竹
    喝高梁酒，喝完酒後，開車回台北，我攔到他的時候，我沒
    有帶酒測器，我用無線電請我同事帶酒測器過來，酒測器帶
    來後，作酒測之前，我要給異議人簽藍色的酒測通知單，異
    議人拒簽，他要求再過15分鐘，但是因為當時已經是10點40
    分，距離攔截時間至少相差40分鐘，所以我不同意，他就拒
    簽。酒測器還沒有送來之前，他是有要求上廁所，上完廁所
    回來後，酒測器就送來了，我要幫他酒測，請他簽藍色單子
    他就拒絕，所以我就開拒絕酒測的單子，他沒有叫我趕快幫
    他測，我開完拒絕酒測的單子後，我就把證件還他了。10點
    20分的時候酒測器還沒有送來，異議人有打110報警，110的
    電話我沒有聽，後來有一輛警車是110轉報給松山分局，由
    松山分局支援過來的，我跟那個同事解釋說，這是異議人酒
    後駕車拒絕酒測報的案之後，警車就離開了，警車離開，我
    開完單後，才把證件還給異議人等語（見原審卷第23頁）。
    衡情，本件係執勤員警發現受處分人身上有酒味，要求受處
    分人進行酒精濃度測試之檢定，如受處分人願依程序接受測
    試，舉發警員與之素不相識，亦無宿怨、仇隙，豈有可能無
    故刁難，經受處分人請求，仍不願為受處分人實施酒測之理
    。且證人為依法執行職務之公務員，又能清楚說明當時執行
    舉發勤務之處理程序，上開證述應可採信，當無設詞誣攀之
    情。從而，本件經查既無任何證據足資證明員警有捏造事實
    違法取締之情事，則執勤員警本其維護交通秩序、安全職責
    所為之舉發，自應受到合法、正確之推定。受處分人以前詞
    置辯，自不足採。綜上所述，受處分人前開駕駛汽車拒絕接
    受為酒精濃度測試檢定之違規事實，堪以認定。是原處分機
    關依據首開法條規定，並審酌受處分人違規情節輕重，裁處
    罰鍰6萬元，並吊銷駕駛執照，3年內禁考，無何違誤，量罰
    亦甚妥適，應予維持，本件異議為無理由，應予駁回，固非
    無見。
四、惟按汽車駕駛人之行為有左列情形之一當場不能或不宜攔截
    製單舉發者，得對汽車所有人逕行舉發處罰：1.闖紅燈或平
    交道。2.搶越行人穿越道。3.違規停車而駕駛人不在場。4.
    不服指揮稽查而逃逸，或聞消防車、救護車、警備車、工程
    救險車之警號不立即避讓。5.違規停車或搶越行人穿越道，
    經各級學校交通服務隊現場導護人員簽證檢舉。6.其他違規
    行為經以科學儀器取得證據資料者，道路交通管理處罰條例
    第7條之2第1項定有明文。查本件抗告人即受處分人甲○○
    係駕駛其車牌號碼852-LM號營小客車，經警攔檢後發現抗告
    人疑有酒後駕車行為，抗告人當場與執勤員警有所爭執，員
    警則以抗告人拒絕接受酒精濃度測試，依道路交通管理處罰
    條例第35條第1項第3款之規定掣單舉發，則此種攔檢過程似
    無上揭條文規定有當場不能或不宜攔截製單舉發之情形。而
    證人即執勤員警賴嘉賢於原審法院訊問時先證稱：我開完單
    後，我才把證件還給他等語，復又證稱：（拒絕酒測的罰單
    是否當場開立？）我只是先登記資料，回去之後才開立單子
    。（為何沒有當場開立？）怕有爭議，所以比照逕行舉發，
    事後再給異議人（見原審卷第23至24頁），則本件究係當場
    舉發或事後逕行舉發、是否符合逕行舉發之條件，事關執行
    程序之合法性，有待釐清。原審未能詳查，逕以抗告人所辯
    與常情有違，即認不足採信，因而裁定異議駁回，尚有未洽
    。抗告意旨指摘原裁定不當，非無理由，自應由本院將之撤
    銷，發回原審法院更為適法之裁判。
據上論斷，應依道路交通案件處理辦法第26條、刑事訴訟法第41
3條前段，裁定如主文。
中　　華　　民　　國　　94　　年　　8 　　月　　17　　日
                    交通法庭審判長法  官  許國宏
                          　　　　法　官  林銓正
　　                              法  官  洪光燦
以上正本證明與原本無異。
不得再抗告。
　                                書記官  陳玉嬋
中　　華　　民　　國　　94　　年　　8 　　月　　18　　日
